【裁判字號】    87,重訴,1028
【裁判日期】    890309
【裁判案由】    肅清煙毒條例
【裁判全文】
台灣台中地方法院刑事判決                      八十七年度重訴字第一二八號
    公  訴  人  台灣台中地方法院檢察署檢察官
    被      告  丁○○
    選任辯護人  張居德
                張慶宗
                施佳惠
右列被告因違反肅清煙毒條例等案件，經檢察官提起公訴（八十六年度偵字第一九二
五二號、第二一三四一號），及移送併案審理（八十六年度偵字第二四八一四號、八
十六年度偵緝字第四○六號），本院判決如左：
    主    文
丁○○共同販賣毒品，處無期徒刑，褫奪公權終身，扣案之海洛因（驗餘共淨重陸肆
捌點伍玖公克，包裝重參伍點壹玖公克，純質淨重伍伍肆點陸柒公克）、殘留有海洛
因成分之湯匙壹支及海洛因貳包（分別驗餘淨重零點玖捌公克、包裝重零點捌貳公克
；驗餘淨重壹點壹柒公克，包裝重零點貳陸公克，純質淨重零點陸玖公克），均沒收
銷燬之；安非他命（分別驗餘淨重貳肆玖柒點捌壹公克；驗餘淨重壹玖陸點捌肆公克
）、塑膠夾鏈袋壹大包及藍色背包壹只，均沒收。又共同明知為禁藥，而轉讓，處有
期徒刑壹年，扣案之安非他命（驗餘淨重玖點貳柒公克）沒收。又明知為禁藥，而販
賣，處有期徒刑壹年陸月。應執行無期徒刑，褫奪公權終身，扣案之海洛因（驗餘共
淨重陸肆捌點伍玖公克，包裝重參伍點壹玖公克，純質淨重伍伍肆點陸柒公克）、海
洛因貳包（分別驗餘淨重零點玖捌公克、包裝重零點捌貳公克；驗餘淨重壹點壹柒公
克，包裝重零點貳陸公克，純質淨重零點陸玖公克）、殘留有海洛因成分之湯匙壹支
，均沒收銷燬之；扣案之安非他命（分別驗餘淨重貳肆玖柒點捌壹公克；驗餘淨重壹
玖陸點捌肆公克；驗餘淨重玖點貳柒公克）、塑膠夾鏈袋壹大包及藍色背包壹只，均
沒收。
    事    實
一、丁○○綽號「目仔松」與不詳名址綽號「阿英」之成年女子，共同基於販賣毒品
    海洛因以營利之犯意聯絡及販賣化學合成麻醉藥品以營利之概括犯意聯絡，先於
    民國八十六年六月二十日前某日，在不詳地點，以不詳價額向不詳名址者共同同
    時販入毒品海洛因（共計自案外人陳招德身上查獲之海洛因一包，驗餘淨重零點
    九八公克，包裝重零點八二公克；自案外人辛○○所背之藍色背包內查獲之海洛
    因，共驗餘淨重六四八點五九公克，包裝重三五點一九公克，純質淨重五五四點
    六七公克）及化學合成麻醉藥品安非他命（共計自辛○○所背之藍色背包內查獲
    之安非他命，驗餘淨重二四九七點八一公克；自陳招德身上查獲之安非他命，驗
    餘淨重一九六點四八公克；自案外人己○○住處查獲之安非他命，驗餘淨重九點
    二七公克，總計為二七０三點五六公克，純度均為百分之八十，純質淨重共二一
    六二點八五公克）後，裝入一只藍色背包內由綽號「阿英」者保管。其後丁○○
    及綽號「阿英」者為免為警查獲，更採取人貨分離之方式，由丁○○於八十六年
    六月二十日下午四、五時許，先向其友人即綽號「黑人」之己○○商借位於台中
    市○區○○路九十號八樓之六之住處，並通知綽號「阿英」者將上開裝有毒品及
    安非他命之藍色背包攜至該處進行分裝以便販售，且另通知其友人即綽號「阿榮
    」之辛○○（業經台灣高等法院台中分院以八十八年上訴字第九五六號判決辛○○運輸毒品，處有期徒刑拾年）及其兄戊○○等人同至現場以分裝及販售，更議
    定其後由辛○○將分裝完成之毒品與安非他命攜帶至丁○○向某友人借用位於台
    中市○○區○○路、天祥街附近某處之房屋交予丁○○，而由綽號「阿英」者於
    該日下午四、五時許，另行與綽號「老芋仔」之陳昭德約定至該址交易。嗣於同
    年月二十日下午五時三十分許，丁○○先行抵達己○○上開住處後，便通知辛○○駕車至其兄戊○○住處附近搭載綽號「阿英」者到台中市○○路、天津路交叉
    口（起訴書誤載為至該址搭載綽號「阿英」者）等候，並旋即告知依約到己○○
    住處之陳招德至上開大雅路與天津路口搭載綽號「阿英」者，該時戊○○已自行
    依約至己○○上開住處等候，然其後辛○○自行返回上開住處，而由陳昭德搭載
    負責攜帶上開藍色背包綽號「阿英」者至上開己○○住處與丁○○會合後，戊○○因故先行離去，便由丁○○、辛○○及陳昭德等三人進行分裝，爾後辛○○另
    再行至立人國小處搭載乙○○及其女友等二人前往上址。其間丁○○則與綽號「
    阿英」者承上開販賣化學合成麻醉藥品安非他命之概括犯意聯絡，在上開己○○
    住處，由綽號「阿英」者以新台幣（下同）十萬元之價格，販賣安非他命（淨重
    一九六點四八公克）予陳昭德，而共同販售安非他命。
二、又丁○○基於轉讓第一級毒品海洛因之概括犯意，先於八十六年六月十日，在不
    詳地點，無償交付毒品海洛因一包（驗餘淨重一點一七公克，包裝重零點二六公
    克，純質淨重零點六九公克）予其兄戊○○施用；後又於上開分裝其間，承上開
    概括犯意與綽號「阿英」者基於共同轉讓第一級毒品之犯意聯絡，在上址由綽號
    「阿英」者於販賣安非他命之同時無償交付毒品海洛因一包（驗餘淨重零點九八
    公克，包裝重零點八二公克）予陳昭德施用；另於分裝其間，丁○○復與綽號「
    阿英」者，均明知安非他命係行政院衛生署公告列管之禁藥，竟基於共同無償轉
    讓禁藥安非他命之犯意聯絡，在上址由丁○○交付禁藥安非他命一包（驗餘淨重
    九點二七公克）予己○○施用。
三、嗣因綽號「阿英」者向陳昭德收取十萬元販賣所得後即先行離去（起訴書誤載為
    丁○○與綽號「阿英」者一同離去），且乙○○及其女友等人先後離去，丁○○
    遂教唆辛○○（起訴書誤載為辛○○及戊○○）攜帶上開內有已分裝好之毒品海
    洛因（驗餘淨重六四八點五九公克，包裝重三五點一九公克，純質淨重五五四點
    六七公克）、化學合成麻醉藥品安非他命（驗餘淨重二四九七點八一公克）、塑
    膠夾鏈袋一大包、殘留有海洛因成分之湯匙一支及糖粉二包之藍色背包一只，先
    行離開上開己○○住處至已約定之東光路、天祥街借用處，惟嗣於同年月二十日
    下午八時三十分許，辛○○攜帶上開背包下樓並步行至台中市○○路九十號大英
    帝國大廈對面巷子，欲駕車前往上開借用處時，適遇返回該處之戊○○，二人遂
    分別為法務部調查局台中市調查站、中部地區機動工作組、彰化縣調查站、台中
    縣警察局刑警隊及台中市憲兵隊等單位聯合查緝人員當場查獲，並自辛○○身上
    扣得上開藍色背包一只（內有海洛因，驗餘淨重六四八點五九公克，包裝重三五
    點一九公克，純質淨重五五四點六七公克、化學合成麻醉藥品安非他命，驗餘淨
    重二四九七點八一公克、塑膠夾鏈袋一大包、殘留有海洛因成分之湯匙一支及糖
    粉二包），而自戊○○駕乘之車上扣得上開丁○○無償供其施用之海洛因一包（
    驗餘淨重一點一七公克，包裝重零點二六公克，純質淨重零點六九公克）。另該
    時陳昭德亦攜帶上開向丁○○及綽號「阿英」者所購得之化學合成麻醉藥品安非
    他命（驗餘淨重一九六點四八公克）及無償取得之海洛因一包（驗餘淨重零點九
    八公克，包裝重零點八二公克）下樓，亦當場為上開員警查獲，並扣得上開海洛
    因及安非他命。隨後員警進入己○○住處搜索時，丁○○已趁隙逃逸，然仍扣得
    丁○○上開無償轉讓予己○○施用之安非他命（驗餘淨重九點二七公克）。
四、又丁○○基於販賣化學合成麻醉藥品安非他命以營利之犯意，於同年九月十日下
    午七、八時許，接獲案外人葉萬益撥打其使用號碼為（０四）0000000號
    代號一三五號（起訴書誤載為及六九號）之電話秘書，而與葉萬益約定在台中市
    ○○○路（靠近復興路）橋下交易後，即於上開約定地點以三十萬元之代價，販
    售麻黃素一顆（淨重七九二點四八公克、取樣後驗餘七九一點九三公克）予葉萬
    益（葉萬益另涉嫌明知禁藥而販賣部分業經台灣高等法院台中分院判處有期徒刑
    一年二月）。嗣於同年十月二十日下午四時許，經警持搜索票，至彰化縣溪湖鎮
    ○○○街一０二號查獲葉萬益，並扣得麻黃素一顆（淨重七九二點四八公克、取
    樣後驗餘七九一點九三公克）後，葉萬益始供述上情。
五、案經法務部調查局台中市調查站移送及台中縣警察局霧峰分局報請台灣台中地方
    法院檢察署檢察官偵查起訴。
    理    由
一、訊據被告丁○○矢口否認其有上開犯行，辯稱：其僅係介紹乙○○及其女友與案
    外人庚○○至己○○上開住處認識，其僅待五、六分鐘便先行離去，並不認識陳
    昭德及綽號「阿英」者，更無販入毒品及安非他命，更進而分裝等情，扣案藍色
    背包內之物均非其所有，扣案物係庚○○帶來時即已分裝好者，係辛○○自己去
    搭載綽號「阿英」者，其並未委由辛○○去載「阿英」與陳昭德，且其未見分裝
    毒品及安非他命之情；又其因與葉萬益有金錢往來而感情不睦，故葉萬益於警局
    及偵訊所言不可採，另其雖有電話秘書，然代號係七七號，並非一三五號，其並
    未販賣禁藥予葉萬益云云。惟查：
（一）被告丁○○確有上開與綽號「阿英」者共同販賣毒品、非法販賣安非他命、轉
      讓第一級毒品及明知禁藥而轉讓等犯行，且因綽號「阿英」者至該處前，戊○○已先離去，而「阿英」者離去後，戊○○甫第二次返回該址，是該址曾同時
      有己○○、丁○○、戊○○或綽號「阿英」者其中一人、辛○○、陳昭德、乙○○及其女友等七人在場等事實，業據證人辛○○、陳昭德、戊○○及己○○
      等四人迭次於法務部調查局台中調查站、台中縣警察局霧峰分局訊問、檢察官
      偵查中與本院調查中分別證述明確，應認為實，蓋因證人辛○○陳稱（八十六
      年六月二十日警訊），係被告丁○○於台中市○○路九十號八樓之六分裝安非
      他命及海洛因後，要其將該藍色背包帶至台中市○○街一處三合院予之；其進
      入後見被告丁○○於該寢室地上分裝安非他命，其便與陳招德加入分裝，己○○於一旁觀看，另丁○○要求其至立人國小接乙○○及其女友，而扣案藍色背
      包內之物係被告丁○○要其運送之毒品；復陳稱（八十六年六月二十一日警訊
      ），查獲之毒品係被告丁○○所有，係被告丁○○交其帶至天祥街住處給他，
      其有幫助被告丁○○撿拾分裝好之安非他命放入大袋中，另係被告要其去搭載
      「惠英」（即「阿英」者）至上開陜西路八樓處，「阿英」後來係先行離去；
      並於偵查、（八十六年七月二日偵訊筆錄）及本院調查中證稱（八十六年度重
      訴字第一九０三號），其見被告丁○○用塑膠袋包裝安非他命，係被告丁○○
      要其將藍色背包帶至天祥街被告暫居處者；且於本院（八十六年八月二十日、
      九月十二日、八十七年七月二十日訊問筆錄）證稱，被告丁○○有分裝該扣案
      物，係被告丁○○要其攜帶該背包，「阿英」者之前即已先行離去等語。而證
      人戊○○陳稱（八十六年六月二十日警訊），於其座車上查獲之海洛因，係被
      告丁○○於八十六年六月十日無償提供其施用，而辛○○所帶之物係被告丁○○所有，辛○○因被告指使而攜帶毒品，其該日下午六時許進入時內有丁○○
      、乙○○夫婦、己○○、辛○○及陳昭德等人，其見被告丁○○與辛○○進行
      分裝，其停留約六、七分鐘即先行離去，下午八時許欲入內，即見辛○○下樓
      ，並告知被告丁○○等人將離去，故其未上樓而與辛○○欲一同離去，辛○○
      尚告知該毒品將帶至台中市○○區○○路與天祥街附近等情；以及證人陳招德
      於警局中陳稱（八十六年六月二十日、二十一日警訊），自其身上查獲之安非
      他命，係綽號「阿英」者打電話要其至上開己○○住處取貨，而以十萬元購入
      ，其至大雅路與天津路搭載攜帶藍色背包綽號「阿英」者到己○○住處後，便
      於上址交易，當時有「目仔松」（丁○○）、己○○、「阿榮」（辛○○）、
      「阿英」與其本人（陳招德）等人在場，由「阿英」收款後，「阿英」即先行
      離去，另扣案之海洛因係「阿英」無償給予其施用；與證人己○○陳稱（八十
      六年六月二十日警訊），該日下午五時三十分許，被告丁○○先到，後陳招德
      去接戊○○之同居人，其有看見被告丁○○、陳招德及辛○○三人分裝毒品，
      然其未加入分裝行列，後又有一人（戴眼鏡、中高身材）及其女友入內；復於
      偵訊中證稱（同年六月二十一日），扣案之安非他命係八十六年六月二十日下
      午六、七時許，被告丁○○在其住處無償供其施用；更於本院調查中證稱（八
      十六年重訴字第一九０三號、八十六年八月二十日），係被告丁○○先至上址
      ，其有見陳招德、辛○○蹲在該處（分裝），因有一女子帶東西（指毒品）來
      ，便將該物倒在報紙而分裝至塑膠袋內，安非他命係被告丁○○於六月二十日
      無償給予其施用等情詳實，且均係於閱覽筆錄後捺按指印或簽名，出於自由意
      識而為陳述，並互核相符，自堪信為真實。此外復有自陳招德身上查獲之海洛
      因一包（驗餘淨重零點九八公克，包裝重零點八二公克）、自辛○○所背之藍
      色背包內查獲之海洛因（共驗餘淨重六四八點五九公克，包裝重三五點一九公
      克，純質淨重五五四點六七公克）、自辛○○所背之藍色背包內查獲之安非他
      命（驗餘淨重二四九七點八一公克）、自陳招德身上查獲之安非他命（驗餘淨
      重一九六點四八公克）、自己○○住處查獲之安非他命（驗餘淨重九點二七公
      克）、自戊○○車上查獲之海洛因（驗餘淨重零點九八公克，包裝重零點八二
      公克）、塑膠夾鏈袋一大包、殘留有海洛因之湯匙一支及藍色背包一只扣案可
      憑，益足證為真實。
（二）再者觀諸被告丁○○先於偵查中（八十六年十二月十五日偵訊筆錄）陳稱，其
      並未使用電話秘書（見八十六年度偵緝字第四０六號案卷）云云；且其後於本
      院調查中（八十七年六月四日訊問筆錄）陳稱，其並不認識陳昭德及「阿英」
      者，而乙○○與庚○○約在中清路及文心路見面後，其將其等一同帶至己○○
      上開住處即離去，而戊○○及阿榮（辛○○）均未在場，另庚○○之女友綽號
      「幼齒」等情；另又於本院調查中（八十七年六月十六日訊問筆錄）陳稱，其
      不知庚○○有無帶海洛因或安非他命，亦不知庚○○有無販賣情事，該日亦非
      帶乙○○向庚○○購買毒品等情；然卻於本院調查中（八十八年十一月二十六
      日訊問筆錄）陳稱，庚○○之女友叫「阿英」，該日至己○○住處者有辛○○
      、己○○、乙○○及其女友、庚○○及其女友，其與庚○○約在文心路及中清
      路口，並載庚○○及其女友「阿英」至己○○住處，其帶庚○○一人上去後即
      先離去，是不知阿英何時上去等情；惟同日調查中又稱其係聽見庚○○等人約
      好交易，並見庚○○下樓拿安非他命（該只背包），並帶「阿英」上樓，「阿
      英」到後，其即行離去等情。被告丁○○不僅對於其是否認識綽號「阿英」者
      、又究係其或辛○○去搭載綽號「阿英」者、庚○○之女友究係綽號「幼齒」
      者或「阿英」者、辛○○是否在現場以及是否介紹乙○○購買毒品等情，所述
      前後相互矛盾，是其所辯已顯有可疑。
（三）且查核證人庚○○該日曾否至上開己○○住處之情，證人乙○○係稱，其先與
      丁○○約在文心路及中清路後，再至陜西路搭載庚○○者等情；而證人庚○○
      卻於本院調查中（八十八年十一月二十六日）所述，其與丁○○約於文心路及
      中清路見面後便直接至丁○○之友人住處，其上樓時有見到辛○○、乙○○、
      己○○及一女子，而該藍色背包係其女友「阿英」帶上樓者等情有所出入；另
      證人辛○○雖於本院調查中（八十七年七月三十日）係陳稱，該日其有見到丁○○、己○○，復曾下樓接乙○○及其女友，其有遇到「阿英」，但「阿英」
      下樓後即再上樓，係丁○○要其將藍色背包帶下樓，其未見過庚○○等情；惟
      其後復於本院調查中改稱（八十七年八月十三日），其有見到「阿英」者，然
      不知係何人帶來，係丁○○先到後，阿海（庚○○）及乙○○各帶一女子進入
      ，而該藍色背包即係由阿海（庚○○）及其女友「阿英」帶來等情；並於其後
      又另稱（八十八年八月二十四日），其未注意係何人帶該藍色背包來，而當時
      有丁○○、戊○○、辛○○、陳昭德、阿海（庚○○）及「阿英」等人在己○○住處，而阿海（庚○○）待約一小時後離去，被告丁○○尚較阿海（庚○○
      ）多待一陣甫離去等情，不僅與被告丁○○上開所辯，顯然均有所出入，且均
      對於有何人在該處等情亦互核不符，足證證人庚○○及乙○○所為證述，均委
      無足採，且益證證人辛○○等人於本院中事後翻異前供所為之證述，均係迴護
      被告丁○○之詞，均無足採信，從而被告丁○○辯稱上開藍色背包內之物，非
      其與「阿英」者所有，係庚○○及綽號「阿英」者所有，其並無與綽號「阿英
      」者共同販賣毒品海洛因、非法販賣安非他命、幫助施用毒品及明知禁藥而轉
      讓等犯行云云，當無足採信。
（四）又被告丁○○雖另以其未曾販賣禁藥予葉萬益云云置辯，然查被告確有上開明
      知禁藥而販賣予葉萬益犯行之事實，業據證人葉萬益數度於警局及偵查中證述
      詳實，復有麻黃素壹顆（淨重柒玖貳點肆捌公克、取樣後驗餘柒玖壹點玖參公
      克）扣案可證，應認為實，是雖證人葉萬益先後於警局及偵訊中關於其向被告
      丁○○購買上開毒品之時間，前後證述有些微差異，然查葉萬益既仍對於其購
      買之地點、聯絡方式、交易金額及數量證稱詳實；且其向被告購買上開麻黃素
      係為供其販賣之用等情，亦業據台灣高等法院台中分院判處有期徒刑一年二月
      ，是足見證人葉萬益對於其向他人購買之時間未詳加注意，致上開證述有所差
      異，而僅注意其出資購買之金額及數量等情，並無疑義，而尚非得據此認定其
      上開所言無足採信，至證人葉萬益於偵查中（八十六年十二月十五日）雖另陳
      稱，其係向「大目松」所購，並非在場之丁○○，其指認口卡係因人昏迷意識
      不清云云，然因證人與被告當庭對質時，不免出於擔憂自身安全，而無法為完
      全真實之陳述，是依上開所述，亦足認證人葉萬益事後所言，係迴護被告之詞
      ，無足採信。
（五）縱上論述，被告上開所辯，均顯係卸責之詞，無足採信。再者，扣案之物品分
      別送法務部調查局及憲兵司令部刑事支援中心鑑定之結果，分別為安非他命（
      驗餘淨重二四九七點八一公克；驗餘淨重一九六點四八公克；驗餘淨重九點二
      七公克，共二七零三點五六公克，純度均為百分之八十，純質淨重共二一六二
      點八五公克）、海洛因（驗餘淨重零點九八公克，包裝重零點八二公克；驗餘
      淨重六四八點五九公克，包裝重三五點一九公克，純質淨重五五四點六七公克
      ；驗餘淨重一點一七公克，包裝重零點二六公克，純質淨重零點六九公克）以
      及麻黃素一包（驗餘淨重七九二點四八公克、取樣後驗餘七九一點九三公克）
      ，有法務部調查局鑑定通知書四紙及憲兵司令部刑事支援中心（八七）綱得字
      第○○四五一號函附鑑驗通知書在卷可憑。又扣案之湯匙一支中確實殘留有海
      洛因之事實，有憲兵司令部刑事支援中心之鑑驗通知書附卷足證。另按販賣行
      為，並不以販入之後復行賣出為要件，只要以營利為目的，將麻醉藥品安非他
      命購入或賣出，有一於此，其犯罪即為完成，最高法院著有六十七年度台上字
      第二五○○號判例意旨可資參照，是被告丁○○與綽號「阿英」者共同販入大
      量之海洛因及安非他命以牟利之行為時，依上開說明，其販賣犯行即已完成。
（六）再查，我國查緝海洛因及安非他命之施用或販賣一向執法甚嚴，對於販賣海洛
      因及安非他命者尤科以重度刑責，且海洛因及安非他命量微價高，販賣者率有
  暴利可圖，茍非意圖販賣營利，一般人焉有可能甘冒重度刑責而販賣海洛因及
      安非他命，從而雖被告否認有販賣海洛因及安非他命之犯行，且無可查證其販
      入海洛因之價格是否低於賣出之價額，又其販入安非他命之價額是否低於賣予
      證人陳昭德之價格，而獲有多少數額之利益，惟依前述之推論，被告販賣海洛
      因及安非他命當有意圖營利之犯意，自亦足認定。
（七）再查麻黃素（Ephedrine）非屬麻醉藥品，該成分業經行政院衛生署七十三年
      六月二十五日衛署藥字第四七八○八一號公告列入加強管制之藥品，規定其輸
      入，除憑該署核發藥品許可證外，仍須逐批申請該署同意後始得輸入，故仍應
      就其來源認屬藥事法第二十二條第二款或同法第二十條第一款之禁藥或偽藥，
      有行政院衛生署八十七年六月二十日衛署藥字第八七○三四五九五號函暨該署
      七十三年六月二十五日衛署藥字第四七八○八一號公告附卷可稽（見八十七年
      度上訴字第六七０號第三三、三四頁），是本件仍應就被告取得之來源及目的
      而認定扣案之麻黃素為禁藥或偽藥。經查本件被告原係基於非法販賣安非他命
      營利之意圖而販賣麻黃素，雖然被告在送鑑定以前，原以為所販賣者係安非他
      命，而不知實際上為麻黃素，惟因被告並非藥商，亦非經營製藥廠，依法並無
      輸入、販賣麻黃素之正當權源，且其販賣係以販售他人圖利為目的，復未經衛
      生主管機關核准，依行政院衛生署前揭函件之意旨，應認為本件麻黃素應屬禁
      藥，舉重以明輕，由被告之犯意而論，被告應有禁藥之認識，至為明顯；又被
      告原係基於販賣化學合成麻醉藥品安非他命圖利之意思而販賣前開禁藥，在賣
      出後為警查獲，惟查本件所查扣之物品為禁藥麻黃素，已如前述，則被告根本
      不可能構成販賣化學合成麻醉藥品罪，故以被告之犯意而言，雖屬較重之罪，
      然其實際行為僅與較輕之罪之構成要件該當，是依所犯輕於所知，應以所犯論
      罪之原則，本件仍不能論以被告較重之罪，而僅能依較輕之罪論處，是應認為
      被告丁○○販售與葉萬益部分之犯行，應僅構成明知禁藥而販賣罪。
（八）本件事證已臻明確，被告上開犯行，均堪以認定。
二、查安非他命經行政院衛生署於民國七十九年十月九日以衛署藥字第九０四一四二
    號函，列為麻醉藥品管理條例第二條第四款「化學合成類麻醉藥品」管理，不得
    非法輸入、製造、運輸、販賣、持有、施打或吸用，並自七十九年十月十一日起
    生效，被告於上述生效日後非法販賣安非他命，係犯同條例第十三條之一第二項
    第一款非法販賣化學合成麻醉藥品罪，故被告非法販賣安非他命之行為，原係犯
    麻醉藥品管理條例第十三條之一第二項第一款非法販賣化學合成麻醉藥品罪；另
    查被告無償轉讓安非他命之行為，原分別係犯藥事法第八十三條第一項之明知禁
    藥而轉讓罪；又查被告販賣海洛因及無償供他人施用海洛因之行為，原分別係違
    反肅清煙毒條例第五條第一項之販賣毒品罪及同條例第九條第一項之幫助施用毒
    品罪，惟因毒品危害防制條例業經立法院三讀通過，並經總統於八十七年五月二
    十日公布，而於八十七年五月二十二日生效，而安非他命及海洛因，分別係屬毒
    品危害防制條例第二條第二項第一款、第二款所規定之第一級、第二級毒品，故
    被告上開行為，分別核係犯毒品危害防制條例第四條第二項之販賣第二級毒品罪
    、同條例第八條第二項之轉讓第二級毒品罪、第四條第一項之販賣第一級毒品罪
    、第八條第一項之轉讓第一級毒品罪，是被告犯後法律已有變更，然比較新法即
    毒品危害防制條例與前開規定之結果，新法除關於轉讓第一級毒品部分，較舊法
    為輕，而依刑法第二條第一項前段之規定，應適用較有利之新法即毒品危害防制
    條例第八條第一項之轉讓第一級毒品罪處罰外，其餘因刑度均較舊法為重，故就
    該部分仍應依刑法第二條第一項但書之規定，應分別適用行為時之舊法即肅清煙
    毒條例第五條第一項之販賣毒品罪、麻醉藥品管理條例第十三條之一第二項第一
    款之非法販賣化學合成麻醉藥品罪、藥事法第八十三條第一項之明知禁藥而販賣
    罪及明知禁藥而轉讓罪處罰。核被告丁○○所為，係犯毒品危害防制條例第八條
    第一項之轉讓第一級毒品罪、肅清煙毒條例第五條第一項之販賣毒品罪、麻醉藥
    品管理條例第十三條之一第二項第一款非法販賣化學合成麻醉藥品罪、藥事法第
    八十三條第一項之明知禁藥而轉讓罪、明知禁藥而販賣罪。是公訴人認被告連續
    無償給予海洛因之犯行，應依肅清煙毒條例第九條第一項之幫助施用毒品罪，而
    販賣安非他命（實際上為麻黃素）予葉萬益部分，應依麻醉藥品管理條例第十三
    條之一第二項第一款之非法販賣化學合成麻醉藥品罪論處，均尚有未洽，惟因起
    訴事實均相同，是上開部分，爰依法變更起訴法條，附此敘明。被告丁○○係將
    其與綽號「阿英」之成年女子共同販入上開海洛因及安非他命先交由「阿英」攜
    帶至上址分裝，分裝其間「阿英」並先行離去，而由被告丁○○決定送至何處暫
    放，且其二人均有權任意處理並決定販售予何人，是其二人間對於販賣毒品、非
    法販賣化學合成麻醉藥品、轉讓第一級毒品予陳昭德及明知禁藥而轉讓之犯行，
    均有犯意聯絡及行為分擔，應為共同正犯。又被告非法持有海洛因及安非他命之
    低度行為，分別已為其販賣毒品、非法販賣化學合成麻醉藥品、轉讓第一級毒品
    及明知禁藥而轉讓之高度行為所吸收，均不另論罪。被告先後二次轉讓第一級毒
    品及先後二次販賣化學合成麻醉藥品安非他命之犯行，均時間緊接，犯罪構成要
    件相同，顯係基於概括犯意反覆為之，均應依刑法第五十六條之規定，分別論以
    轉讓第一級毒品罪一罪及販賣化學合成麻醉藥品罪一罪。另被告與綽號「阿英」
    者於八十六年六月二十日，在己○○住處，以十萬元之價額出售化學合成麻醉藥
    品安非他命予陳昭德之同時，亦無償轉讓毒品海洛因予陳昭德，是係以一交付之
    行為而觸犯數罪名，為想像競合犯，應從一重之非法販賣化學合成麻醉藥品罪處
    斷。又被告於八十六年六月二十日前某日同時販入毒品海洛因及化學合成麻醉藥
    品安非他命，係以一販入行為同時觸犯販賣毒品罪及非法販賣化學合成麻醉藥品
    罪二罪名，為想像競合犯，應依刑法第五十五條之規定，從一重之販賣毒品罪處
    斷。被告所犯販賣毒品海洛因罪、明知禁藥而轉讓罪及明知禁藥而販賣罪三罪間
    ，犯意各別，罪名有異，應分論併罰之。至公訴人認被告前曾因麻醉藥品管理條
    例案件，經本院判處有期徒刑五月確定，於八十六年九月十一日易科罰金執行完
    畢，係屬受有期徒刑之執行完畢後，於五年內再犯有期徒刑以上之罪，應為累犯
    ，然查被告為本件犯罪行為之時間係於同年六月二十日前某日，而被告該時尚未
    曾受有期徒刑執行完畢，是核與累犯之規定有違，自無適用累犯規定而加重其刑
    之餘地，附此敘明。爰審酌被告丁○○販賣、轉讓海洛因及安非他命均足以使購
    買施用者導致精神障礙、性格異常，甚至造成生命危險之成癮性，而戕害國人身
    體健康，有危害社會安全之虞，惡性重大，又其販入之毒品及化學合成麻醉藥品
    之數量甚鉅，其犯後仍矢口否認上情，企圖卸責，顯不知醒悟之態度等一切情狀
    ，分別量處如主文所示之刑，並定應執行無期徒刑，且依刑法第三十七條第一項
    之規定，宣告褫奪公權終身。扣案之海洛因（共驗餘淨重陸肆捌點伍玖公克，包
    裝重參伍點壹玖公克，純質淨重伍伍肆點陸柒公克）、殘留有海洛因成分之湯匙
    壹支，係屬煙毒，應依肅清煙毒條例第十二條之規定，均沒收銷燬之；又扣案之
    化學合成麻醉藥品安非他命（分別驗餘淨重貳肆玖柒點捌壹公克；驗餘淨重壹玖
    陸點捌肆公克；驗餘淨重玖點貳柒公克），係屬違禁物，應依刑法第三十八條第
    一項第一款宣告沒收。至扣案之塑膠夾鏈袋一大包及藍色背包一只，均為被告丁○○及綽號「阿英」者共有，且供被告等二人非法販賣化學合成麻醉藥品所用之
    物，業據證人辛○○等人證述在卷，應依刑法第三十八條第一項第二款之規定，
    均宣告沒收；扣案之供轉讓之海洛因貳包（分別淨重零點玖捌公克、包裝重零點
    捌貳公克；淨重壹點壹柒公克，包裝重零點貳陸公克，純質淨重零點陸玖公克）
    ，係屬毒品，應依毒品危害防制條例第十八條第一項前段，均沒收銷燬之。至扣
    案之麻黃素一顆（淨重七九二點四八公克，取樣後驗餘重七九一點九三公克），
    既已販售予葉萬益，自非屬被告所有，亦非違禁物，故不予宣告沒收，附此敘明
    。另扣案之糖粉二包，既非屬違禁物，且復查無其他證據證明係供被告上開犯行
    所用之物，亦不另為沒收之諭知，附此敘明。
三、移送併案審理部分（八十六年度偵字第二四八一四號、八十六年度偵緝字第四○
    六號）之意旨略以：（一）被告丁○○於八十六年七月二十五日下午十一時許，
    以二萬元之代價販賣安非他命予案外人丙○○，其後另交付海洛因二包，委託丙○○送至台中縣潭子鄉予其嫂子綽號「阿英」，嗣於八十六年七月二十六日上午
    十時許，丙○○駕駛ｍ三─一一二○號自用小客車行經台中縣潭子鄉○○○段五
    ○巷口，欲交付毒品給「阿英」時為警查獲，並扣得海洛因二包（分別毛重為十
    八．七公克、三．九公克）、安非他命一包（毛重為三六．四公克），丙○○甫
    供出上情。（二）被告丁○○於不詳時、地，以每兩十三萬元之代價販賣毒品海
    洛因，共計販售安非他命十二小包（每包約半兩）予案外人甲○○，嗣於八十六
    年十月三十日下午一時三十五分許，在台中縣大里市○○路五○巷二二號門前，
    為警查獲甲○○，並自甲○○之上衣口袋內扣得海洛因八小包（每半兩裝一包）
    及自甲○○駕乘車號ＸＣ─○八七○號之車內扣得海洛因四小包（每半兩裝一包
    ），合計毛重二八五．四公克，甲○○甫供出上情。因認被告另涉犯販賣毒品海
    洛因及非法販賣化學合成麻醉藥品安非他命之犯行云云。惟按犯罪事實應依證據
    認定之，無證據不得推定其犯罪事實，刑事訴訟法第一百五十四條定有明文。經
    查：（一）證人丙○○雖於警訊中陳稱上情，惟於本院調查中卻證稱（見八十八
    年十一月二十六日訊問筆錄），安非他命係向綽號「黑松」者購買，其不認識被
    告丁○○，係綽號「黑松」之乙○○要其至潭子，被告丁○○未販售毒品予之等
    情；（二）證人甲○○雖於警局中陳稱上情，然其不僅對於購買安非他命之時間
    及地點之證述均付之闕如，且於本院調查中復改稱（見八十八年八月二十四日訊
    問筆錄），毒品係向綽號「阿雄」者購買，係向綽號「芭樂雄」者購買，其不認
    識被告丁○○等情；是證人丙○○、甲○○於警局所言即均有所瑕疵，而均非得
    作為不利被告之證據，此外復查無其他積極證據足資證明被告另涉上開公訴人所
    指之犯行，自屬不能證明被告犯罪，從而即與本件已起訴部分無連續犯之裁判上
    一罪關係，本院自無從併予審究，是擬由檢察官另為適當之處理，附此敘明。
據上論結，應依刑事訴訟法第二百九十九條第一項前段、第三百條，肅清煙毒條例第
五條第一項、第十二條第一項前段，麻醉藥品管理條例第十三條之一第二項第一款，
藥事法第八十三條第一項，毒品危害防制條例第八條第一項、第十八條第一項前段，
刑法第十一條前段、第二條第一項前段、但書、第五十五條、第五十一條第四款、第
三十七條第一項、第三十八條第一項第一款、第二款，判決如主文。
中    華    民    國    八十九    年       三      月       九          日
                        台灣台中地方法院刑事第六庭
                        審判長法  官  蔡  秉  宸
                              法  官  許  秀  芬
                              法  官  許  惠  瑜
右正本證明與原本無異。
如不服本判決，應於判決送達後十日內向本院提出上訴狀，上訴於臺灣高等法院臺中
分院( 須附繕本 )。
                              書記官
中    華    民    國    八十九    年       三      月       十          日
附錄條文：
肅清煙毒條例
第五條第一項：販賣、運輸、製造毒品、鴉片或麻煙者，處死刑或無期徒刑。
麻醉藥品管理條例
第十三條之一第二項：違反前條之規定，其屬於第二條第四款之麻醉藥品者，依左列
規定處罰：
一、非法輸入、製造、運輸、販賣者，處五年以上有期徒刑，得併科五萬元以下罰金
藥事法
第八十三條第一項：明知為偽藥或禁藥，而販賣、供應、調劑、運送、寄藏、牙保、
轉讓或意圖販賣而陳列者，處五年以下有期徒刑，得併科新台幣十萬元以下罰金。
毒品危害防制條例
第八條第一項


司法院資訊處製作；財團法人民間司法改革基金會備份。
